【裁判字號】    97,易,263
【裁判日期】    970625
【裁判案由】    詐欺
【裁判全文】
臺灣嘉義地方法院刑事判決               97年度易字第263號
公  訴  人  臺灣嘉義地方法院檢察署檢察官
被      告  甲○○
上列被告因詐欺案件，經檢察官提起公訴（九十七年度偵字第二
五九五號），經被告於準備程序中為有罪之陳述，本院裁定以簡
式程序進行審理，判決如下：
    主  文
甲○○意圖為自己不法之所有，以詐術使人將本人之物交付，累
犯，處有期徒刑玖月。
    事  實
一、甲○○前於民國八十九年間因偽造文書及背信案件，經本院
    以八十九年度自字第十三號分別判處有期徒刑六月及有期徒
    刑五月，經提起上訴，嗣經臺灣高等法院臺南分院以九十年
    度上訴字第三八四號駁回上訴，背信部分因而確定，偽造文
    書部分則經上訴最高法院，再經最高法院以九十三年度台上
    字第五一二五號駁回上訴確定；復於九十一年間因詐欺案件
    ，經本院以九十一年度易字第一三三號判處有期徒刑十月，
    經提起上訴，再經臺灣高等法院臺南分院以九十一年度上易
    字第一０二六號撤銷原判決，判處有期徒刑五月確定；上開
    三罪經定其應執行刑為有期徒刑一年二月確定迄九十五年一
    月六日縮刑期滿執行完畢，詎仍不知悔改，明知位在嘉義縣
    阿里山鄉○○段二九四號土地及其上檳榔園並非其姑姑所有
    ，陳秀玲、陳定國始為該土地及其上檳榔園之使用權人。甲
    ○○因得知郭鴻明欲承租檳榔園採割檳榔，遂認有機可趁，
    竟意圖為自己不法所有，基於詐欺之犯意，在未得陳秀玲、
    陳定國委託授權之情況下，擅自向郭鴻明佯稱上開土地及其
    上檳榔園為其姑姑所有，因其姑姑人在國外遂委託其處理上
    開土地及檳榔園招租事宜，並帶同郭鴻明前往上開檳榔園現
    地查看，再詢以有無意願承租，郭鴻明不疑有他，遂於九十
    六年一月十六日，在嘉義縣中埔鄉○○街二十九巷三十八弄
    六十八號與甲○○簽訂合約書，約定以每年租金新臺幣（下
    同）十二萬元承租該檳榔園，承租期間自九十六年起至九十
    七年七月底止，郭鴻明因而陷於錯誤，乃於簽約當場交付六
    萬元現金予甲○○，繼於九十六年一月二十七日及同年六月
    二十三日再先後交付三萬元及五千元予甲○○，甲○○因而
    詐取現金共九萬五千元得手。嗣於九十六年十月間，郭鴻明
    經鄰人告知上開土地及檳榔園並非甲○○之姑姑所有，郭鴻
    明始知受騙。
二、案經郭鴻明訴由臺灣嘉義地方法院檢察署檢察官偵查起訴。
    理  由
一、訊據被告甲○○對上開事實均坦承不諱（見本院卷第19頁、
    第37頁、第43頁、第46頁），核與證人即告訴人郭鴻明、證
    人陳秀玲、證人陳定國於檢察事務官詢問時之證述情詞互核
    相符，並有被告與告訴人簽立之合約書、被告國民身分證影
    本、證人陳定國與案外人林文徹簽立之契約書、地上物管理
    權讓渡契約書及地籍圖影本各乙份及被告簽發之本票影本三
    紙附卷可稽，均足徵被告上開任意性自白確與事實相符，應
    係可採。故本件事證明確，被告上開犯行至堪認定，應依法
    論科。
二、按刑法第三百三十九條第一項詐欺罪之成立，以意圖為自己
    或第三人不法所有，以詐術使人將本人或第三人之物交付為
    要件。故加害者如有不法取得財物之意思，實施詐欺行為，
    被害者因此行為陷於錯誤而為財產上之處分，受其損害，即
    應構成該罪。被告係以訛稱上開土地及檳榔園係其姑姑所有
    ，由其代為處理招租事宜為由，共計向告訴人得九萬五千元
    現金，業如上述，故核被告所為，係犯刑法第三百三十九條
    第一項之詐欺取財罪。而被告基於九十六年一月十六日所簽
    定之該合約書先後自告訴人取得六萬元、三萬元及五千元現
    金，顯係基於同一詐欺犯意下之接續行為，應僅論以一罪。
    又被告前於八十九年間因偽造文書及背信案件，經本院以八
    十九年度自字第十三號分別判處有期徒刑六月及有期徒刑五
    月，經提起上訴，嗣經臺灣高等法院臺南分院以九十年度上
    訴字第三八四號駁回上訴，背信部分因而確定，偽造文書部
    分則經上訴最高法院，再經最高法院以九十三年度台上字第
    五一二五號駁回上訴確定；復於九十一年間因詐欺案件，經
    本院以九十一年度易字第一三三號判處有期徒刑十月，經提
    起上訴，再經臺灣高等法院臺南分院以九十一年度上易字第
    一０二六號撤銷原判決，判處有期徒刑五月確定；上開三罪
    經定其應執行刑為有期徒刑一年二月確定迄九十五年一月六
    日縮刑期滿執行完畢等情，有臺灣高等法院被告全國前案紀
    錄表乙份附卷可參，其受有期徒刑之執行完畢五年內故意再
    犯本件有期徒刑以上之罪，為累犯，應依刑法第四十七條第
    一項規定，加重其刑。爰審酌被告係高中畢業之智識程度，
    前有詐欺、背信、偽造文書前科之素行，其竟為圖私利，利
    用告訴人亟欲覓得檳榔園採割檳榔之機會，向告訴人佯稱其
    有權出租該檳榔園，進而詐取財物造成告訴人財產損害，並
    考量被告於本院審理時坦承犯行，態度尚稱良好，然其於本
    院審理時一再聲稱欲與告訴人試行和解以完全填補告訴人之
    損害，迄仍僅於偵查中曾以匯款方式給付告訴人二萬八千元
    （見他字卷第12頁），其餘部分仍未見其以具體作為賠償告
    訴人，以取得告訴人宥恕等一切情狀，量處如主文所示之刑
    ，以示懲儆。
據上論斷，依刑事訴訟法第二百七十三條之一第一項、第二百九
十九條第一項前段，刑法第三百三十九條第一項、第四十七條第
一項，刑法施行法第一條之一第一項、第二項前段，判決如主文
。
本案經檢察官陳則銘到庭執行職務。
中    華    民    國    97    年    6     月    25    日
                    刑事第一庭  法  官  曾宏揚
上列正本證明與原本無異。
如不服本判決，應於判決送達後十日內向本院提出上訴狀，上訴
書狀依法應敘述具體理由，如未敘述具體理由者，應於上訴期間
屆滿後二十日內補提理由書於本院（均應附繕本）。告訴人或被
害人如對於本判決不服者，應具備理由請求檢察官上訴，其上訴
期間之計算係以檢察官收受判決正本之日期為準。
中    華    民    國    97    年    6     月    25    日
                                書記官  陳慶昀
附錄本案論罪科刑法條全文：
中華民國刑法第339條第1項
（普通詐欺罪）
意圖為自己或第三人不法之所有，以詐術使人將本人或第三人之
物交付者，處5年以下有期徒刑、拘役或科或併科1千元以下罰金
。


司法院資訊處製作；財團法人民間司法改革基金會備份。
